最高法院刑事判決　　　　　　　　　 111年度台上字第1176號
上　訴　人　陳錫卿
 
 
選任辯護人　張智學律師
上列上訴人因違反毒品危害防制條例等罪案件，不服臺灣高等法
院臺南分院中華民國110 年9 月24日第二審判決（109 年度上訴
字第1531號，起訴案號：臺灣雲林地方檢察署109 年度偵字第23
50、2542號），提起上訴，本院判決如下：
    主  文
上訴駁回。
    理  由
一、按刑事訴訟法第377 條規定，上訴於第三審法院，非以判決
    違背法令為理由，不得為之。是提起第三審上訴，應以原判
    決違背法令為理由，係屬法定要件。如果上訴理由書狀並未
    依據卷內訴訟資料，具體指摘原判決不適用何種法則或如何
    適用不當，或所指摘原判決違法情事，顯與法律規定得為第
    三審上訴理由之違法情形，不相適合時，均應認其上訴為不
    合法律上之程式，予以駁回。本件原判決認定上訴人陳錫卿
    有其事實欄所載之販賣第一級毒品5 次犯行，因而撤銷第一
    審關於此部分所為之科刑判決，改判論上訴人犯行為時毒品
    危害防制條例第4 條第1 項之販賣第一級毒品5 罪，均累犯
    （並說明法定刑死刑及無期徒刑部分不得加重），經依同條
    例第17條第2 項（僅如原判決附表一編號1 、2 部分）、刑
    法第59條規定酌量（或遞予）減輕其刑後，各處有期徒刑 7
    年10月、7 年9 月（以上各1 罪）、15年6 月（3 罪），並
    皆諭知相關沒收及定應執行有期徒刑15年10月。已詳細敘述
    所憑之證據及取捨、認定之理由。且就上訴人否認有販賣毒
    品海洛因犯行，辯稱係與王建中、張良億合資或代為購買毒
    品海洛因，至多僅成立幫助販賣第一級毒品罪等語，其辯詞
    不可採之理由，分別予以指駁及說明。所為論斷，俱有卷存
    證據資料可資覆按，從形式上觀察，並無採證認事違背經驗
    法則、論理法則，亦無量刑職權之行使有濫用，或其他違背
    法令之情形。
二、上訴意旨仍謂：本件與其已判決確定之幫助陳永菖、許寬謀
    、魏秋元（另案）犯施用第一級毒品罪之犯罪模式均相同，
    皆係由證人王建中、張良億透過其代為購買或調取毒品海洛
    因，且非一手交錢一手交貨之通常毒品買賣模式；又其並未
    阻斷王建中、張良億與上游藥頭間之聯絡管道。原審未予查
    明，且未傳喚製作警詢筆錄之證人祈至婕，以證明筆錄記載
    有誤，或勘驗證人王建中被查扣行動電話之Line通訊內容，
    證明本件純為代買行為等情，自有判決適用法則不當及調查
    未盡之違法等語。
三、惟查：㈠、證據之取捨及證據之證明力如何，由事實審法院
    自由判斷，此項自由判斷職權之行使，倘係基於吾人日常生
    活經驗所得之定則者，即屬合於經驗法則。苟本於理則上當
    然之定則所為之論斷，即為合乎論理法則，均不容任意指為
    判決違背法令。原判決已於理由貳、二中詳予說明：如何依
    據上訴人之部分自白、證人王建中、張良億於偵、審中證稱
    係向上訴人購買毒品海洛因，並無提及「合資」、「調貨」
    等語，再互核其等所述相符之與上訴人間行動電話通訊監察
    譯文，並說明本件雖非一手交錢一手交貨，但不無係出於上
    訴人囤積毒品有隨時遭查緝之風險或為節省存貨成本所為之
    考量，但不影響其係居於「賣方立場」所為之販賣行為之認
    定，且證人王建中、張良億自始至終均未與上訴人所述之毒
    品上游聯繫或見面等語。經核俱與卷內證據資料相符，原判
    決採證認事並無違反經驗法則、論理法則，亦無任意推定犯
    罪事實或適用法則不當之違誤。㈡、審判期日應調查之證據
    ，係指與待證事實有重要關係，在客觀上顯有調查必要性之
    證據而言，故其範圍並非漫無限制，必其證據與判斷待證事
    實之有無，具有關聯性，得據以推翻原判決所確認之事實，
    而為不同之認定，始足當之。若僅係枝節性問題，或所欲證
    明之事項已臻明瞭，而當事人聲請調查之證據，僅在延滯訴
    訟，或就同一證據再度聲請調查，甚或事實上根本無法調查
    ，自均欠缺調查之必要性。上訴人之原審辯護人雖曾於準備
    程序時，敘及俟上訴人另案判決後再決定是否聲請勘驗警詢
    筆錄（見原審卷第150 、154 頁），惟於原審審判期日，經
    審判長詢問：「尚有何證據請求調查？」，上訴人及其原審
    選任辯護人均答稱：「沒有」（見原審卷第420 頁）。則原
    審法院依據其他相關事證，認此部分事證已臻明確，就此未
    再行無益之調查，即難謂有應於審判期日調查之證據而未予
    調查之違誤。其上訴均不合法律上之程式，應予駁回。又本
    院為法律審，既從程序上駁回其上訴，所請勘驗原審光碟不
    予審酌，附此敘明。
據上論結，應依刑事訴訟法第395 條前段，判決如主文。
中    華    民    國   111    年    4     月    7     日
                  刑事第四庭審判長法  官  林  立  華  
                                  法  官  林  瑞  斌  
                                  法  官  王  敏  慧  
                                  法  官  李  麗  珠  
                                  法  官  謝  靜  恒  
本件正本證明與原本無異
                                  書記官
中    華    民    國   111    年    4     月    11    日